【裁判字號】    97,簡上,260
【裁判日期】    970626
【裁判案由】    返還租賃房屋等
【裁判全文】
臺灣臺北地方法院民事判決             97年度簡上字第260號
    上  訴  人  丙○○
                            弄.
    兼訴訟代理  乙○○
    人
    上  訴  人  甲○○
    被上訴人    丁○○
                            弄.
    訴訟代理人  劉添錫律師
當事人間請求遷讓房屋事件，上訴人對於中華民國97年3月19日
本院臺北簡易庭96年度北簡字第54464號第一審判決提起上訴，
本院於中華民國97年6月12日言詞辯論終結，判決如下：
    主      文
上訴駁回。
第二審訴訟費用由上訴人負擔。
    事實及理由
一、被上訴人主張：上訴人甲○○承租被上訴人所有門牌號碼台
    北市○○區○○路2段437巷1弄1之3號4樓房屋（下稱系爭房
    屋），約定租賃期間自民國91年10月5日起至96年10月4日止
    ，租金每月新台幣（下同）7千元，上訴人乙○○為連帶保
    證人。被上訴人於96年8月通知上訴人甲○○租期屆滿不再
    續租，詎上訴人甲○○於租期屆滿後，拒不返還系爭房屋，
    與上訴人乙○○、丙○○共同繼續占有系爭房屋使用，受有
    相當於租金之利益，致原告受有損害，爰依租賃物返還請求
    權、所有物返還請求權、侵權行為之法律關係，求命判決上
    訴人遷讓系爭房屋，並自96年10月5日起至返還系爭房屋之
    日止，按月連帶給付原告7千元等語。
二、上訴人則以：被上訴人並非系爭房屋之所有權人，系爭房屋
    原係訴外人財團法人耀華文教基金會（耀華基金會）所有，
    耀華基金華董事長梁華春因積欠上訴人王京迪父親債務，而
    將系爭房屋交付上訴人甲○○之父親居住使用，用以抵債，
    上訴人自60年間即居住於系爭房屋，有權使用系爭房屋等語
    ，資為抗辯。
三、原審為被上訴人全部勝訴之判決，上訴人不服，提起上訴，
    並於本院上訴聲明：(一)原判決廢棄。(二)被上訴人在第一審之
    訴駁回。被上訴人答辯聲明：駁回上訴。
四、查，上訴人為系爭房屋之所有權人，將系爭房屋出租予上訴
    人甲○○，租賃期間至96年10月4日屆滿等情，有房屋及建
    物登記謄本、租賃契書為證（見原審卷第7至10頁、3 5至36
    頁），堪信為真。上訴人雖以訴外人耀華基金會董事長梁華
    春將系爭房屋交付其父親使用，用以抵債，縱令為真，亦係
    其父親與梁華春間之債權債務糾紛，不得執為對抗所有權人
    。而被上訴人既早於71年間經登記為所有權人，其是否行使
    權利、何時行使權利，並不影響其所有權人之地位，上訴人
    自無從任意否定之，且被上訴人已以所有權人地位與上訴人
    定明租賃關係，自應依租賃契約履行。
五、按租賃定有期限者，其租賃關係於期限屆滿時消滅。承租人
    於租賃關係終止後，應返還租賃物。民法第450條第1項、第
    455條前段分別定有明文。是被上訴人依租賃物返還請求權
    ，請求上訴人甲○○返還系爭房屋，即屬有據；又所有人對
    於無權占有其所有物者，得請求返還之，為同法第767條所
    明定。上訴人乙○○、丙○○於租賃屆滿要屬無權占有系爭
    房屋，被上訴人依所有物返請求權，請求上訴人乙○○、丙○○遷出，返還系爭房屋，亦屬有據。
六、次按數人共同不法侵害他人之權利者，連帶負賠償責任，為
    民法第185條所明定。又無權占有他人房屋，可能獲得相當
    於租金之利益，為社會通常之觀念。上訴人共同占有系爭房
    屋，獲有相當於租金之利益，是被上訴人請求上訴人自96年
    10月5日起至返還系爭房屋日止，按月連帶給付原告7千元，
    則有理由。
七、綜上所述，原審就被上訴人之請求，為上開准許之判決，其
    認事用法，均無不合。上訴意旨指摘原判決不當，求予廢棄
    改判，為無理由，應予駁回。
八、本件事證已臻明確，又兩造其餘攻擊防禦方法及所舉未經援
    用之證據，經本院斟酌後，認為均不足以影響本判決之結果
    ，爰不一一論述，併此敘明。
九、據上論結，本件上訴為無理由，依民事訴訟法第436條之1第
    3 項、第449條第1項、第78條，判決如主文。
中    華    民    國    97    年    6    月    26    日
                  民事第四庭審判長法  官  劉坤典
                                  法  官  余明賢
                                  法  官  吳定亞
以上正本係照原本作成。
本判決不得上訴。
中    華    民    國    97    年    6    月    26    日
                                  書記官  高秋芬


司法院資訊處製作；財團法人民間司法改革基金會備份。
